【裁判字號】    95,訴,1626
【裁判日期】    951211
【裁判案由】    違反毒品危害防制條例
【裁判全文】
臺灣臺南地方法院刑事判決              95年度訴字第1626號
公  訴  人  臺灣臺南地方法院檢察署檢察官
被      告  甲○
上列被告因違反毒品危害防制條例案件，經檢察官提起公訴（九
十五年度毒偵字第二五一０號），被告於準備程序中為有罪之陳
述，本院合議庭裁定由受命法官獨任進行簡式審判程序，判決如
下：
    主  文
甲○施用第一級毒品，累犯，處有期徒刑玖月。扣案第一級毒品
海洛因（驗餘淨重零點零陸公克）沒收銷燬之。
    事  實
一、甲○前因違反肅清煙毒條例案件，經本院以八十二年度訴字
    第七五八號判決處有期徒刑三年十月，經臺灣高等法院臺南
    分院以八十二年度上訴字第一五０三號判決駁回上訴確定，
    又因違反麻醉藥品管理條例案件，經本院以八十二年度訴字
    第一一九二號判決處有期徒刑七月，經臺灣高等法院臺南分
    院以八十二年度上訴字第一五六六號判決駁回上訴確定，上
    述二案經定應執行刑為有期徒刑四年確定，再因違反肅清煙
    毒條例案件，經本院以八十五年度訴字第三四五號判決處有
    期徒刑三年六月確定，與上述刑期接續執行，而於民國九十
    三年四月一日執行完畢出監。另因施用毒品案件，經本院以
    八十九年度毒聲字第三五四五號裁定送觀察、勒戒，因認有
    繼續施用毒品之傾向，經本院以九十年度毒聲字第一二二號
    裁定送強制戒治，於九十一年二月十六日強制戒治執行完畢
    釋放出所，並由臺灣臺南地方法院檢察署檢察官以九十一年
    度戒毒偵字第一０二號為不起訴處分確定。
二、詎甲○不知悔改，於前次觀察、勒戒及強制戒治執行完畢釋
    放後五年內，復基於反覆施用第一級毒品海洛因之單一犯意
    ，自九十五年八月二十五日晚上十時許起至同年九月十七日
    某時止，約每二日一次，在其位於臺南市○○路○段一一三
    巷四十八號之一之住處內，以將海洛因加水裝入針筒注射於
    身體之方式，反覆施用海洛因多次。嗣於九十五年九月十八
    日晚上七時十分許，在上址前方，甫拾起友人林伯明所有丟
    棄在地裝有海洛因一包（驗餘淨重０‧０六公克，空包裝重
    ０‧二二公克）之煙盒，即遇警盤查查獲，扣得前揭煙盒內
    之海洛因一包，經其同意採尿送驗，結果呈嗎啡陽性反應，
    始悉上情。
三、案經臺南市警察局第一分局報請臺灣臺南地方法院檢察署檢
    察官偵查起訴。
    理  由
壹、程序部分：
一、被告甲○前雖因施用第一級毒品案件，經本院於九十五年六
    月三十日以九十五年度訴字第八六七號判決處有期徒刑八月
    （九十五年度毒偵字第二五一０號卷第三一至三二頁），經
    被告提起上訴至臺灣高等法院臺南分院（九十五年度上訴字
    第八四三號）後，復於九十五年八月二十一日撤回上訴確定
    ，有臺灣高等法院被告前案紀錄表在卷可稽，然既判力對於
    時間效力之範圍應以最後審理事實法院之宣示判決日為判斷
    標準（最高法院八十二年度第四次刑事庭會議決議要旨參照
    ），前述案件之最後審理事實法院乃本院，是前案既判力之
    範圍應至九十五年六月三十日止，本案不為前案既判力效力
    所及，自應由本院進行實體審判。
二、被告雖於警詢中供稱曾於九十五年八月底（本案查獲之前）
    至行政院衛生署嘉南療養院自費戒毒，然經本院查詢結果，
    並無被告至該院就診之紀錄，此有本院公務電話紀錄表一紙
    附卷足參（本院卷第八頁），是本案自無毒品危害防制條例
    第二十一條第二項規定之適用。
三、被告所犯係死刑、無期徒刑、最輕本刑為三年以上有期徒刑
    以外之罪，亦非屬高等法院管轄之第一審案件，其於準備程
    序程序進行中就被訴事實為有罪之陳述，經法官告知簡式審
    判程序之旨，並聽取公訴人及被告之意見後，由合議庭裁定
    進行簡式審判程序，故不受同法第一百五十九條第一項、第
    一百六十一條之二、第一百六十一條之三、第一百六十三條
    之一及第一百六十四條至第一百七十條所規定證據能力認定
    及調查方式之限制。
貳、實體部分：
一、上揭犯罪事實，業據被告於本院準備程序及審理中自白承認
    ，且其尿液經送驗結果，確呈嗎啡陽性反應，有長榮大學於
    九十五年十月十日出具之確認報告、臺南市警察局第一分局
    送驗尿液及年籍對照表在卷可稽，足認被告之任意性自白確
    與事實相符，堪以採信。被告前因施用毒品案件，經本院以
    八十九年度毒聲字第三五四五號裁定送觀察、勒戒，因認有
    繼續施用毒品之傾向，經本院以九十年度毒聲字第一二二號
    裁定送強制戒治，於九十一年二月十六日強制戒治執行完畢
    釋放出所，並由臺灣臺南地方法院檢察署檢察官以九十一年
    度戒毒偵字第一０二號為不起訴處分確定等情，有前述前案
    紀錄表可憑，是被告於前次觀察、勒戒及強制戒治執行完畢
    釋放後五年以內再犯本件施用毒品之犯行堪以認定，應依法
    論科。
二、論罪科刑：
  (一)查海洛因係屬毒品危害防制條例第二條第二項第一款所列之
    第一級毒品，故核被告所為，係犯毒品危害防治條例第十條
    第一項之施用第一級毒品罪。被告施用前後持有第一級毒品
    之低度行為，應為其施用之高度行為所吸收，不另論罪。
  (二)按刑事法若干犯罪行為態樣，本質上原具有反覆、延續實行
    之特徵，立法時既予特別歸類，定為犯罪構成要件之行為要
    素，則行為人基於概括之犯意，在密切接近之一定時、地持
    續實行之複次行為，倘依社會通念，於客觀上認為符合一個
    反覆、延續性之行為觀念者，於刑法評價上，即應僅成立一
    罪。學理上所稱「集合犯」之職業性、營業性或收集性等具
    有重複特質之犯罪均屬之，例如經營、從事業務、收集、販
    賣、製造、散布等行為概念者是（最高法院九十五年度臺上
    字第一０七九號判決意旨參照）。而關於施用毒品之犯罪型
    態，往往具有高度之反覆實施性及濫用性，一旦吸食毒品，
    通常會於一定期間內密集施用，顯然具有「集合犯」反覆性
    及延續性之特徵，如將各次施用毒品之行為在刑法上逐一評
    價並分別論處罪刑，恐與刑罰過度評價禁止原則相悖，並與
    憲法所揭櫫之比例原則有違。再考諸九十五年七月一日施行
    之修正後刑法關於連續犯規定刪除之原因，固係源於實務上
    對於連續犯「同一罪名」之認定過寬，所謂「概括犯意」亦
    經常可連綿數年之久，不無鼓勵犯罪之嫌，而使國家刑罰權
    之行使發生不合理之現象，故將之刪除，應屬法務部所稱本
    次修法「寬嚴並進」之刑事政策中，較不利於行為人之從「
    嚴」措施。然施用毒品犯罪之本質上具有成癮性、反覆性，
    所侵害者亦屬單一之社會公共法益，且前揭修正理由更明示
    在廢除連續犯規定後，針對吸毒等犯罪類型，應發展「接續
    犯」及「包括一罪」之概念，以限縮數罪併罰之範圍，益見
    立法者亦深知施用毒品犯罪有其本質上之特殊性，倘行為人
    已有反覆為同一吸毒之犯行，仍應視其具體情形論以「構成
    要件之行為單數」，而為「包括一罪」，僅受一次之刑法評
    價，即為已足，自不能徒執廢除連續犯規定係採從嚴之刑事
    政策，而謂修法後反覆多次施用毒品行為均應予以數罪併罰
    。準此以言，本案被告自承係自九十五年八月二十五日起至
    九十五年九月十七日止，約每二日施用一次海洛因，犯罪行
    為甚屬密集、反覆，揆諸前揭說明，應認被告多次施用第一
    級毒品海洛因之犯行，係屬「包括一罪」中之「集合犯」之
    性質，應論以一罪。
  (三)被告前因違反肅清煙毒條例案件，經本院以八十二年度訴字
    第七五八號判決處有期徒刑三年十月，經臺灣高等法院臺南
    分院以八十二年度上訴字第一五０三號判決駁回上訴確定，
    又因違反麻醉藥品管理條例案件，經本院以八十二年度訴字
    第一一九二號判決處有期徒刑七月，經臺灣高等法院臺南分
    院以八十二年度上訴字第一五六六號判決駁回上訴確定，上
    述二案經定應執行刑為有期徒刑四年確定，再因違反肅清煙
    毒條例案件，經本院以八十五年度訴字第三四五號判決處有
    期徒刑三年六月確定，與上述刑期接續執行，而於九十三年
    四月一日執行完畢出監各節，有前述前案紀錄表、臺灣臺南
    地方法院檢察署刑案資料查註紀錄表、臺灣高等法院在監在
    押全國紀錄表附卷可參，其於受有期徒刑執行完畢後五年以
    內故意再犯本件有期徒刑以上之罪，應依刑法第四十七條第
    一項規定論以累犯，並加重其刑。
  (四)爰審酌被告另有竊盜等前案紀錄，素行非佳，有前述前案紀
    錄表可查，迭經有期徒刑、觀察、勒戒、強制戒治之處遇措
    施後，猶未能深切體認施用毒品對於自身健康之危害，且於
    前案甫經判處有期徒刑八月後即伺機再犯，未見警惕之心，
    惟犯後坦承犯行且具悔意，態度良好，本案施用期間約僅一
    月，及施用毒品係自戕身心，對於他人並未構成危害等一切
    情狀，量處如主文所示之刑，以資懲儆。
  (五)扣案之白粉一包，被告自警詢、偵訊及本院審理程序中均否
    認係伊所有，供稱係一同遭查獲之林伯明所有丟在地上經伊
    撿拾等語，核與林伯明於警詢中供承之情節相符，然該白粉
    一包經送驗結果，確含第一級第六項毒品海洛因成分，驗餘
    淨重０‧０六公克，空包裝重０‧二二公克，有法務部調查
    局九十五年十月二十三日調科壹字第０九五二三０二八四六
    ０號鑑定書一紙附卷足佐，該海洛因一包內之海洛因，既屬
    第一級毒品，不問屬於被告所有與否，均應依毒品危害防制
    條例第十八條第一項前段之規定宣告沒收銷燬之（鑑驗耗罄
    之毒品既已滅失，自毋庸宣告沒收銷燬）。至扣案前揭毒品
    之外包裝一個，雖係用於包裹毒品，防其裸露、潮濕，便於
    攜帶施用，惟既非被告所有，本院即無從宣告沒收，附此敘
    明。
據上論斷，應依刑事訴訟法第二百七十三條之一第一項、第二百
九十九條第一項前段，毒品危害防制條例第十條第一項、第十八
條第一項前段，刑法第十一條前段、第四十七條第一項前段，判
決如主文。
本案經檢察官乙○○到庭執行職務。
中    華    民    國    95    年    12    月    11    日
                  刑事第五庭  法  官  張婷妮
以上正本證明與原本無異。
如不服本判決，應於收受送達後10日內向本院提出上訴書狀（應
附繕本）。
                              書記官  陳姿利
中    華    民    國    95    年    12    月    11    日
附錄本案論罪科刑法條
毒品危害防制條例第十條第一項
施用第一級毒品者，處六月以上五年以下有期徒刑。


司法院資訊處製作；財團法人民間司法改革基金會備份。
